【裁判字號】    97,簡上,49
【裁判日期】    970827
【裁判案由】    清償債務
【裁判全文】
臺灣臺北地方法院民事判決              97年度簡上字第49號
上  訴  人  丙○○
訴訟代理人  乙○○
被上訴  人  遠東國際商業銀行股份有限公司
法定代理人  甲○○
訴訟代理人  戊○○
上列當事人間請求清償債務事件，上訴人對於中華民國九十六年
十一月三十日本院臺北簡易庭96年度北簡字第39695號第一審判
決提起上訴，本院於中華民國97年8月21日言詞辯論終結，判決
如下：
    主  文
原判決廢棄。
被上訴人在第一審之訴駁回。
第一、二審訴訟費用新臺幣捌仟捌佰貳拾伍元由被上訴人負擔。
    事  實及理  由
一、按民法第275條規定，連帶債務人中之一人受確定判決，而
    其判決非基於該債務人之個人關係者，為他債務人之利益亦
    生效力，故債權人以各連帶債務人為共同被告提起給付之訴
    ，被告一人提出非基於其個人關係之抗辯有理由者，對於被
    告各人即屬必須合一確定，自應適用民事訴訟法第56條第1
    項之規定（最高法院52年台上字第1930號及33年上字第4810
    號判例參照）。本件上訴人魏炳助係以其個人事由主張其非
    保證人而上訴，故其上訴之效力，自不及於丁○○，首開敘
    明。
二、被上訴人主張：
    丁○○於民國82年7月邀同上訴人為連帶保證人，與被上訴
    人訂立信用卡使用契約，並領取信用卡使用，依約丁○○即
    得於被上訴人之特約商店記帳消費及使用相關產品，但應於
    每月繳款截止日前向被上訴人清償，逾期應加計自各該筆帳
    款入帳日起至該筆帳款結清日止，按年息19.71%計算之利息
    及按約款第16條計算之違約金，迄94年10月丁○○尚積欠被
    上訴人新臺幣（下同）32萬9335元，其中30萬6000元自94年
    11月21日起至清償日止按年息百分之19.71%之利息未付，債
    務應視為全部到期，上訴人既為該契約之連帶保證人，自應
    負清償之責，爰依連帶保證之法律關係，請求上訴人給付32
    萬9335元，其中30萬6000元自94年11月21日起至清償日止按
    年息百分之19.71%之利息等語。
三、上訴人則以：
    (一)丁○○雖人是伊的女兒，但73年間丁○○與王錕峰結婚後
      ，同年6月17日，即搬遷臺南赤崁街19號，短期間偶而返
      家探親，未經數年，其少有見面機會，上訴人實無擔任其
      遠東銀行信用卡保證之理由。
    (二)被上訴人庭上陳稱：當時辦理丁○○信用卡之承辦人已離
      職，依照被上訴人之作業規定，只要電話對保即算對保完
      成，如此草率馬虎，上訴人豈不日日承擔債務？
    (三)信用卡契約上之簽名並非上訴人之字跡，對照上訴人歸仁
      郵局印鑑卡上之親簽，其中「棟」字那一豎沒有勾起來，
      但信用卡申請書上的「棟」字有勾起來，且保證期間有效
      是一年，依照民法第753條規定，被上訴人沒有在期滿時
      向主債務人請求保證人免除責任。
四、原審為被上訴人勝訴之判決，上訴人不服，提起上訴，並聲
    明：(一)原判決廢棄。(二)被上訴人原審之訴駁回。被上訴人則
    聲明：上訴駁回。
五、兩造不爭執事項：
    丁○○於82年7月與被上訴人訂立信用卡使用契約，並領取
    信用卡使用，依約丁○○即得於被上訴人之特約商店記帳消
    費及使用相關產品，但應於每月繳款截止日前向被上訴人清
    償，逾期應加計自各該筆帳款入帳日起至該筆帳款結清日止
    ，按年息19.71%計算之利息及按約款第16條計算之違約金，
    迄94年10月丁○○尚積欠被上訴人32萬9335元，其中30萬
    6000元自94年11月21日起至清償日止按年息百分之19.71%
    之利息未付。
六、得心證之理由：
    (一)按當事人主張有利於己之事實者，就其事實有舉證責任。
      民事訴訟法第277條定有明文。被上訴人主張上訴人為保
      證人，自應就上訴人擔任保證人之事實，負舉證責任。
    (二)雖被上訴人提出信用卡申請書，用以證明該申請書上之簽
      名為上訴人所親為。惟查：
      1.被上訴人為銀行業者，對於信用卡契約申辦之流程及條
        件，係在被上訴人得以掌控的範圍。被上訴人亦坦認系
        爭信用卡之對保，係以電話為之，但透過電話之對保，
        實難確認是否為本人及其保證意願，被上訴人自行簡化
        對保程序，致本件訴訟因該對保之人離職，無以證明上
        訴人當時是否親接電話及同意擔任保證人，該項舉證之
        不利益，自應由被上訴人負擔。
      2.上訴人聲請傳喚系爭信用卡之申請人丁○○及附卡申請
        人王錕峰，但該等證人均已遷往國外，此有以戶役政查
        尋結果在卷可按，自無法證明上訴人是否曾同意擔任系
        爭信用卡契約之保證人。
      3.雖經原審調閱上訴人在臺灣郵政歸仁郵局之開戶資料，
        上訴人承認該開戶資料之儲金紀要上「丙○○」為其所
        親簽。但該開戶的時間在79年11月間，與本件信用卡申
        請之時間，相距三年餘，人類之書寫字跡本就因時間之
        經過，而可能有不同的特徵，從而，該二者簽名是否得
        以相互比對，是否僅能以各三個字為基礎，認定彼此慣
        性、特徵是否相似，已屬有疑。復經本院合議庭當庭平
        議並勘驗前開資料之認：「棟」字在印鑑卡上豎的部分
        沒有回勾，「魏」字「鬼」的部分下勾部分回勾亦不明
        顯，「炳」字亦不相似。有本院97年8月21日勘驗筆錄
        在卷可證。從而，因二者筆跡並不相似，實無法使本院
        得到「上訴人同意擔任保證人」之心證。
      4.被上訴人既未能再提出其他證據用以證明上訴人曾同意
        擔任系爭信用卡契約之保證人，前開三項證據均尚無法
        達到上訴人曾擔任保證人之心證，其主張上訴人應負連
        帶保證人責任，即非有理。原審判認上訴人為系爭信用
        卡契約之連帶保證人，自有未洽。上訴意旨指摘原判決
        不當，求予廢棄改判，為有理由。自應由本院予以廢棄
        改判，如主文第2項所示。
七、兩造其餘之攻擊或防禦方法及未經援用之證據，經本院斟酌
    後，認為均不足以影響本判決之結果，自無逐一詳予論駁之
    必要，併此敘明。
八、據上論結，本件上訴為有理由，依民事訴訟法第436條之1第
    3項、第450條、第78條判決如主文。
中    華    民    國    97    年    8     月    27    日
                  民事第四庭審判長法  官  劉坤典
                                  法  官  賴武志
                                  法  官  趙子榮
以上正本係照原本作成
本判決不得上訴
 中    華    民    國    97    年    8    月    27    日
                                  書記官  江虹儀


司法院資訊處製作；財團法人民間司法改革基金會備份。
